【裁判字號】    96,易,418
【裁判日期】    970610
【裁判案由】    毒品危害防制條例
【裁判全文】
臺灣臺東地方法院刑事判決               96年度易字第418號
公  訴  人  臺灣臺東地方法院檢察署檢察官
被      告  甲○○
上列被告因違反毒品危害防制條例案件，經檢察官提起公訴（96
年度毒偵緝字第40號及96年度毒偵字第511號），本院判決如下
：
    主  文
甲○○施用第二級毒品罪，各處有期徒刑肆月，應執行有期徒
刑拾月。扣案甲基安非他命陸小包（含袋重貳點壹公克）均沒收
銷燬之；扣案藍色菸盒壹個、空夾鍊袋貳拾肆只及吸管壹支，均
沒收之。
    事  實
一、甲○○前於民國95年間因施用毒品案件，經國防部南部地方
    軍事法院裁定送觀察、勒戒後，認無繼續施用毒品傾向，於
    95年4月25日執行完畢釋放，由國防部南部地方法院檢察署
    檢察官於同年5月6日以95年度毒偵字第5095號為不起訴處分
    確定。詎仍不知警惕，明知甲基安非他命業經公告列為毒品
    危害防制條例第2條第2項第2款之第二級毒品，不得非法持
    有、施用，竟仍基於施用第二級毒品甲基安非他命之犯意，
    於96年9月6日下午4時為警採尿往前回溯5日內某時，在不詳
    地點，施用甲基安非他命1次；復分別於同年11月16日下午4
    時許及同年月20日下午2時許，在臺東縣臺東市○○路○段夜
    市旁，以將甲基安非他命置於鋁箔紙上用打火機燒烤吸食煙
    氣之方式，各施用甲基安非他命1次。嗣甲○○因另涉犯竊
    盜罪嫌，先後於同年9月6日及11月20日為警逮捕，經其同意
    後採集尿液送驗結果，均呈現安非他命類陽性反應，並於同
    年11月20日扣得甲基安非他命6小包（含袋重2.1公克）及其
    所有供施用甲基安非他命所用之藍色菸盒1個、空夾鍊袋24
    只及吸管1支，始分別查悉上情。
二、案經臺東縣警察局臺東分局報告臺灣臺東地方法院檢察署檢
    察官偵查起訴。
    理  由
壹、程序方面（證據能力之說明）：
一、所謂證據能力，指證據得提出於法院調查，以供作認定犯罪
    事實之用，所具備之形式資格。證據能力之有無，即證據是
    否適格，悉依相關法律定之，不許法院自由判斷。92年2月6
    日修正公布、同年9月1日施行之刑事訴訟法，增訂傳聞法則
    及其例外之規定，於第159條第1項修正為「被告以外之人於
    審判外之言詞或書面陳述，除法律有規定者，不得作為證據
    。」該條所稱「法律有規定」得作為證據者，乃傳聞法則之
    例外規定，例如增訂之第 159條之1至第159條之5、第206條
    等規定，此均屬有證據能力之法律規定。依法律規定為有證
    據能力之證據，於其條文如係規定應符合一定之要件，始例
    外取得證據能力者，如同法第159條之5規定之「明示或擬制
    同意」及「證據適當性」等要件，於個案審判上如何認定其
    符合規定之要件，自應於判決理由內依其調查所得，為必要
    之說明。又現行刑事訴訟法關於「鑑定」之規定，除選任自
    然人充當鑑定人外，另設有囑託機關鑑定制度，而依同法第
    198條、第208條之規定，不論鑑定人或鑑定機關、團體，固
    均應由法院、審判長、受命法官或檢察官視具體個案之需要
    而為選任、囑託，並依第 206條之規定，提出言詞或書面報
    告，始符合第159條第1項所定得作為證據之「法律有規定」
    之情形，否則所為之鑑定，仍屬傳聞證據。然於司法警察機
    關調查之案件中，為因應實務上，或因量大、或有急迫之現
    實需求，併例行性當然有鑑定之必要者，例如毒品之種類與
    成分、尿液之毒品反應，或者槍彈有無殺傷力等鑑定，基於
    檢察一體原則，得由該管檢察長對於轄區內之案件，以事前
    概括選任鑑定人或囑託鑑定機關、團體之方式，俾便轄區內
    之司法警察官、司法警察對於調查中之此類案件，得即時送
    請先前已選任之鑑定人或囑託之鑑定機關、團體實施鑑定，
    以求時效（法務部92年9月1日法檢字第0920035083號函參照
    ，刊載於法務部公報第312期）。此種由檢察機關概括選任
    鑑定人或概括囑託鑑定機關、團體，再轉知司法警察官、司
    法警察於調查犯罪時參考辦理之作為，法無明文禁止，係為
    因應現行刑事訴訟法增訂傳聞法則及其例外規定之實務運作
    而為，此種由司法警察官、司法警察依檢察官所概括選任之
    鑑定人或囑託鑑定機關、團體所為之鑑定結果，與檢察官選
    任或囑託為鑑定者，性質上並無差異，同具有證據能力（最
    高法院96年度臺上字第2860號判決意旨可資參照）。查本案
    卷附慈濟大學濫用藥物檢驗中心檢驗總表2紙，係該中心依
    檢察機關概括授權囑託執行鑑定職務所出具之書面鑑定報告
    ，依刑事訴訟法第159條第1項及同法第208條第1項準用第
    206條第1項之規定，為傳聞法則之例外，且上開證據係檢察
    官用以證明被告甲○○確有施用第二級毒品甲基安非他命之
    證據，自具有關連性，而依該鑑定書作成時之情況，亦無不
    適當之情形，是上開慈濟大學濫用藥物檢驗中心檢驗總表2
    紙，自屬首揭「法律有規定」得為證據之情形，而有證據能
    力。
二、被告以外之人於審判外之陳述，雖不符刑事訴訟法第159條
    之1至第159條之4之規定，而經當事人於審判程序同意作為
    證據，法院審酌該言詞陳述或書面陳述作成時之情況，認為
    適當者，亦得為證據。當事人、代理人或辯護人於法院調查
    證據時，知有第159條第1項不得為證據之情形，而未於言詞
    辯論終結前聲明異議者，視為有前項之同意，同法第159條
    之5定有明文。該條文之立法意旨在於傳聞證據未經當事人
    之反對詰問予以核實前，原則上先予排除，惟若當事人已放
    棄反對詰問權，於審判程序中表明同意該等傳聞證據可作為
    證據，或於言詞辯論終結前未聲明異議，基於尊重當事人對
    傳聞證據之處分權，及證據資料愈豐富，愈有助於真實發見
    之理念，且強化言詞辯論主義，使訴訟程序得以順暢進行，
    上開傳聞證據亦均具有證據能力。經查，本判決下列所引用
    之各該被告以外之人於審判外之言詞或書面陳述，固均屬傳
    聞證據，惟被告於本院準備程序及審理中，就該等證據方法
    之證據能力均表示沒有意見，並同意作為證據使用，迄至本
    案言詞辯論終結前，亦未聲明異議，本院審酌上開證據資料
    製作時之情況，尚無違法不當取證及證據證明力明顯過低之
    瑕疵，認為以之作為證據均屬適當，揆諸前開規定與說明，
    自均有證據能力，而得採為認定被告犯罪事實之依據。
貳、實體方面：
一、訊據被告甲○○固坦承分別於96年11月16日下午4時許及同
    年月20日下午2時許，在臺東縣臺東市○○路○段夜市旁施用
    甲基安非他命各1次之事實，惟矢口否認有於同年9月6日下
    午4時為警採尿往前回溯5日內某時，在不詳地點施用甲基安
    非他命1次之犯行，辯稱：96年9月那段時間，伊都在工作，
    根本沒有施用毒品，迨至同年11月間，因家中經濟問題，心
    裡煩悶，才又施用甲基安非他命云云。然查，被告因涉犯攜
    帶兇器竊盜罪嫌，於96年9月6日下午1時許，在臺東縣卑南
    鄉○○村○○鄰○○路358號建物內為警逮捕，因疑其施用毒
    品，經其同意後為警於同日下午4時許採集尿液送驗結果，
    呈安非他命類陽性反應之事實，有勘察採證同意書、臺東縣
    警察局臺東分局96年度偵辦毒品案件尿液採集代碼一覽表及
    慈濟大學濫用藥物檢驗中心檢驗總表各1紙附卷可稽（見臺
    東縣警察局臺東分局信警偵字第09600003952號卷第5至7頁
    ）。又毒品施用後於尿液、血液中可檢出之最大時限，雖與
    施用劑量、施用頻率、施用方式、施用者飲水量之多寡、個
    人體質、代謝情況、檢體收集時間點及所用檢測方法之靈敏
    度等因素有關，然一般於尿液中可檢出之最大時限，甲基安
    非他命為1至5天，有行政院衛生署管制藥品管理局92年7月
    23日管檢字第0920005609號函可參，是被告應係於96年9月6
    日下午4時許為警採尿往前回溯5日內某時（不包括在公權力
    拘束之時間），在不詳地點施用甲基安非他命1次之事實，
    洵堪認定。被告前開所辯，顯係事後卸飾之詞，委難憑採。
    另被告於警詢、偵查、本院準備程序及審理中，自白曾分別
    於96年11月16日下午4時許及同年月20日下午2時許，在臺東
    縣臺東市○○路○段夜市旁，以將甲基安非他命置於鋁箔紙
    上用打火機燒烤吸食煙氣之方式，各施用甲基安非他命1次
    之犯行部分，亦有臺東縣警察局臺東分局96年度偵辦毒品案
    件尿液採集代碼一覽表、慈濟大學濫用藥物檢驗中心檢驗總
    表各1紙在卷可按（見本院卷第34及35頁），而扣案白色不
    明晶體6小包（含袋重2.1公克），經以毒品簡易測試包檢驗
    結果呈甲基安非他命反應，復有刑案現場照片14張在卷足憑
    （見臺東縣警察局臺東分局信警偵字第0960004753號卷第16
    至22頁），此外並有臺東縣警察局臺東分局扣押物品目錄表
    1紙（見臺東縣警察局臺東分局信警偵字第0960004753號卷
    第13頁）及扣案藍色菸盒1個、空夾鍊袋24只及吸管1支在卷
    可佐，又毒品施用後於尿液中可檢出之最大時限，甲基安非
    他命為1至5天，已如前述，足認被告自白曾分別於96年11月
    16日下午4時許及同年月20日下午2時許施用甲基安非他命各
    1次等情，確與事實相符，應可採信。被告前因施用毒品案
    件，經國防部南部地方軍事法院裁定送觀察、勒戒後，認無
    繼續施用毒品傾向，於95年4月25日執行完畢釋放之事實，
    有臺灣高等法院被告前案紀錄表1份在卷足憑，其於5年內再
    犯本件毒品危害防制條例第10條之罪，自應依法追訴處罰。
    綜上，本件事證明確，被告前揭犯行均堪以認定，悉應予依
    法論科。
二、查甲基安非他命係毒品危害防制條例第2條第2項第2款所列
    之第二級毒品，不得非法持有、施用。是核被告甲○○所為
    ，均係犯毒品危害防制條例第10條第2項之施用第二級毒品
    罪。被告先後3次施用甲基安非他命前持有該毒品之低度行
    為，均為嗣後施用之高度行為所吸收，皆不另論罪。被告所
    犯上開施用第二級毒品3罪，其犯意各別，行為殊異，核屬
    實質競合之數罪關係，應予分論併罰。爰審酌被告前已有施
    用毒品前科，詎仍未能戒除毒癮，足見其自制力薄弱，且無
    悛悔之意，其不思尋求正當之身心發展，竟又施用足以導致
    精神障礙、性格異常，甚至造成生命危險之毒品，且於犯後
    一再飾詞狡辯坦承不諱，犯罪後態度尚佳，然衡以施用毒品
    究屬戕害自身健康之犯罪，被告施用毒品尚未造成他人明顯
    之危害，其於犯後已坦承部分犯行，犯罪後態度尚可，並衡
    酌檢察官於本院審理時請求從重量刑等一切情狀，量處如主
    文所示之刑。扣案白色不明晶體6小包（含袋重2.1公克），
    經以毒品簡易測試包檢驗結果呈甲基安非他命反應，為毒品
    危害防制條例第2條第2項第2款所列之第二級毒品，係屬違
    禁物；又包裝上開甲基安非他命所用之塑膠袋6只，因內含
    極微量之甲基安非他命殘留而無法析離，應併依毒品危害防
    制條例第18條第1項前段之規定，沒收銷燬之（法務部調查
    局93年3月19日調科壹字第09300113060號函及最高法院94年
    度臺上字第6213號判決意旨參照）。扣案藍色菸盒1個、空
    夾鍊袋24只及吸管1支，係被告所有供施用甲基安非他命之
    物，業據被告供承在卷（見本院卷第31及32頁），此等物品
    本質上尚可供其他用途使用，客觀上難認係專供施用毒品之
    器具，均應依刑法第38條第1項第2款規定，宣告沒收。
據上論斷，應依刑事訴訟法第299條第1項前段，毒品危害防制條
例第10條第2項、第18條第1項前段，刑法第11條、第51條第5款
、第38條第1項第2款，判決如主文。
本案經檢察官蘇炯到庭執行職務。
中    華    民    國    97    年    6     月    10    日
                  刑事第二庭  審判長法  官  李水源
                                    法  官  盧亨龍
                                    法  官  康文毅
以上正本證明與原本無異。
如不服本判決應於收受本判決後10日內向本院提出上訴書狀；上
訴書狀應敘述具體理由。未敘述上訴理由者，應於上訴期間屆滿
後20日內向本院補提理由書狀（均須按他造當事人之人數附繕本
）。「切勿逕送上級法院」。
告訴人或被害人對於本判決如有不服，請書具不服之理由狀，請
求檢察官上訴者，其上訴期間之計算係以檢察官收受判決正本之
日期為準。
中    華    民    國    97    年    6     月    10    日
                                    書記官  林傳坤
附錄本案論罪科刑法條全文：
毒品危害防制條例第10條
施用第一級毒品者，處 6 月以上 5 年以下有期徒刑。
施用第二級毒品者，處 3 年以下有期徒刑。


司法院資訊處製作；財團法人民間司法改革基金會備份。
